【裁判字號】    98,上訴,1724
【裁判日期】    980818
【裁判案由】    貪污治罪條例等
【裁判全文】
臺灣高等法院臺中分院刑事判決        98年度上訴字第1724號
上  訴  人  臺灣臺中地方法院檢察署檢察官
被      告  甲○○
            丙○○
            丁○○
            子○○
            乙○○
            己○○
            庚○○
            丑○○
            戊○○
            癸○○
                    4樓
            壬○○
            辛○○
上列上訴人因被告等違反貪污治罪條例等案件，不服臺灣臺中地
方法院九十七年度重訴字第四五三四號中華民國九十七年四月二
十四日第一審判決（起訴案號：臺灣臺中地方法院檢察署九十五
年度偵字第七○二四、二七○三五號，移送原審法院併辦案號：
同署九十七年度偵字第一八五三三號），提起上訴，本院判決如
下：
    主  文
上訴駁回。
    理  由
一、按「案件由犯罪地或被告之住所、居所或所在地之法院管轄
    」，此於刑事訴訟法第五條第一項定有明文。又依據刑事訴
    訟法第六條第一項之規定，數同級法院管轄之案件相牽連者
    ，固得合併由其中一法院管轄；惟所謂相牽連之案件，依據
    刑事訴訟法第七條之規定，係指具有「一人犯數罪者」、「
    數人共犯一罪或數罪者」、「數人同時在同一處所各別犯罪
    者」、「犯與本罪有關係之藏匿人犯、湮滅證據、偽證、贓
    物各罪者」等情形之一者之案件而言。再者，法院對於無管
    轄權之案件，應諭知管轄錯誤之判決，並同時諭知移送於管
    轄法院，同法第三百零四條亦有明文規定。
二、本案被告甲○○、丙○○、丁○○、子○○、乙○○、己○○、庚○○、丑○○、戊○○、癸○○、壬○○、辛○○等
    人在檢察官向原審法院提起本案公訴時，並無「住所、居所
    或所在地」係在原審法院管轄區域之事實。另就本案上開被
    告等被起訴之違反貪污治罪條例、違反稅捐稽徵法等犯罪行
    為，其犯罪地何以並未在原審法院之管轄區域，就此部分原
    審判決亦已詳述為此認定之理由。再者，本案經檢察官同時
    起訴者，雖尚有另一共同被告林松雄，但依據本案檢察官起
    訴書之記載，並未見有指訴本案共同被告林松雄與本案被告
    甲○○、丙○○、丁○○、子○○、乙○○、己○○、庚○○、丑○○、戊○○、癸○○、壬○○、辛○○等人，有刑
    事訴訟法第七條所規定之相牽連案件之情形。則原審法院以
    該院對於被告甲○○、丙○○、丁○○、子○○、乙○○、
    己○○、庚○○、丑○○、戊○○、癸○○、壬○○、辛○○等人被訴之犯罪並無管轄權，且以上開被告等多數係住居
    在臺灣臺北地方法院之管轄區域，乃就上開被告被訴部分，
    諭知管轄錯誤並移送於臺灣臺北地方法院之判決，其理由經
    核並無不當。
三、本案公訴人雖以：（一）同案被告林松雄虛設之二百七十二
    家公司、行號中，有「宸及昇有限公司」、「良袺企業有限
    公司」、「阠光實業有限公司」及「每婕利有限公司」分別
    設立登記在臺中市市○路六二號、同號二樓或同市○○路○
    段二○○號八樓之八；（二）同案被告林松雄明知上開虛設
    公司均無實際營業，或逕以每家公司十五至二十萬元不等之
    代價（含公司執照、營利事業登記證、名義負責人存摺、公
    司大小章及統一發票）售予知情之甲○○、丙○○，或開立
    不實之統一發票售予知情之丁○○、己○○及甲○○、丙○○，再轉售他人供作進項憑證，用以扣抵銷項稅額，而幫助
    他人逃漏營業稅；（三）至被告癸○○、壬○○、辛○○均
    明知甲○○、丙○○如前所述自行開立或購得之南荃公司等
    二百十八家公司發票，均係無實際進、銷貨之不實統一發票
    ，不僅違背職務，未依法舉發查緝，更參與實施，且自九十
    三年三月間起，與之共同基於填製不實會計憑證及幫助逃漏
    稅捐之概括犯意聯絡，以發票金額６．３％之價格，對外販
    售予亦明知此情之丁○○、己○○、庚○○、邱治群、胡亦
    慧、戊○○及姓名年籍不詳綽號蘇先生、徐先生之人，轉售
    其他公司供作進項憑證，扣抵銷項稅額而幫助上開公司逃漏
    營業稅，此或係原審法院曾裁定被告癸○○、壬○○、辛○○羈押獲准之原因等情詞，上訴指摘原審判決管轄錯誤不當
    。第查：
（一）本案經檢察官起訴之另一同案被告林松雄虛設上開公司、
      行號之犯行，及其明知所虛設之公司並無實際營業，仍將
      每家公司以十五至二十萬元不等之代價（含公司執照、營
      利事業登記證、名義負責人存摺、公司大小章及統一發票
      ）售予知情之甲○○、丙○○，或開立不實之統一發票售
      予知情之丁○○、己○○及甲○○、丙○○，再轉售他人
      供作進項憑證，用以扣抵銷項稅額，而幫助他人逃漏營業
      稅等犯行，依據公訴人之起訴意旨，係認此為同案被告林
      松雄個人之犯罪行為，公訴人於起訴書並未指訴本案被告
      甲○○、丙○○、丁○○、子○○、乙○○、己○○、庚○○、丑○○、戊○○、癸○○、壬○○、辛○○等人，
      係林松雄上開犯行之共犯，即無「數人共犯一罪或數罪」
      致得認係相牽連案件之情形。此外，本案亦無依據刑事訴
      訟法第七條之其他規定，致得認係刑事訴訟法第七條所規
      定之相牽連案件之情形。再依公訴人之上訴意旨，亦只就
      林松雄有上開犯嫌再為指陳；而就何以同案被告林松雄有
      上開犯嫌，原審法院即會因此而對本案被告甲○○、丙○○、丁○○、子○○、乙○○、己○○、庚○○、丑○○
      、戊○○、癸○○、壬○○、辛○○等人被訴之犯行有管
      轄權部分，則未見公訴人於上訴意旨陳述事實上與法律上
      之理由。公訴人以林松雄有上開犯嫌而上訴指摘原審判決
      管轄錯誤不當部分，核無理由。
（二）又本案被告癸○○、壬○○、辛○○縱使均知甲○○、丙○○自行開立或購得之南荃公司等二百十八家公司發票，
      均係無實際進、銷貨之不實統一發票，而違背職務不依法
      舉發查緝，甚至參與實施，並自九十三年三月間起，與之
      共同基於填製不實會計憑證及幫助逃漏稅捐之概括犯意聯
      絡，以發票金額６．３％之價格，對外販售予亦明知此情
      之丁○○、己○○、庚○○、邱治群、胡亦慧、戊○○及
      姓名年籍不詳綽號蘇先生、徐先生之人，轉售其他公司供
      作進項憑證，扣抵銷項稅額而幫助上開公司逃漏營業稅；
      但原審判決已詳述其等縱有被訴上開犯嫌，但原審法院對
      其等並無管轄權之理由。而本案被告癸○○、壬○○、辛○○等人在偵查中縱使曾被法院裁定羈押，但在檢察官提
      起本案公訴之前，被告癸○○、壬○○、辛○○等人已獲
      准具保停止羈押，自無從認定其等在檢察官起訴時之所在
      地係在原審法院之管轄區域。公訴人之上訴意旨對於原審
      就此部分之判決理由有何不當，未見指陳，僅就被告癸○○、壬○○、辛○○於偵查中曾被裁定准予羈押之原因為
      臆測，並據以提起上訴指摘原審判決管轄錯誤不當，此部
      分之上訴理由亦非正當。
四、綜上理由，本案公訴人之上訴並無理由，應駁回其上訴，並
    不經言詞辯論為之。
五、據上論斷，應依刑事訴訟法第三百六十八條、第三百七十二
    條，判決如主文。
中    華    民    國    98    年    8     月    18    日
            刑事第三庭   審判長法  官   王  增  瑜
                               法  官   吳  進  發
                               法  官   廖  柏  基
以上正本證明與原本無異。
如不服本判決應於收受送達後十日內向本院提出上訴書狀，其未
敘述上訴之理由者，並得於提起上訴後十日內向本院補提理由書
（均須按他造當事人之人數附繕本）「切勿逕送上級法院」。
                               書記官   曾  煜  智
中    華    民    國    98    年    8     月    18    日


司法院資訊處製作；財團法人民間司法改革基金會備份。
